【裁判字號】    90,交上易,340
【裁判日期】    901011
【裁判案由】    過失傷害
【裁判全文】
臺灣高等法院刑事判決                            九十年度交上易字第三四號
    上  訴  人  臺灣板橋地方法院檢察署檢察官
    被      告  甲○○
右上訴人因被告過失傷害案件，不服臺灣板橋地方法院九十年度交易字第六五三號，
中華民國九十年六月二十二日第一審判決（起訴案號：臺灣板橋地方法院檢察署八十
九年度偵字第一九七五二號）提起上訴，本院判決如左：
    主    文
原判決撤銷。
甲○○從事業務之人，因業務上之過失傷害人，處有期徒刑參月，如易科罰金，以
佰元折算壹日。
    事    實
一、甲○○自民國（下同）八十九年二月二十一日起受僱於臺北客運股份有限公司，
    擔任駕駛營業大客車之司機，係從事駕駛業務之人。嗣於同年三月二十四日二十
    二時三十分許，甲○○駕駛車牌號碼ＦＫ－七○一號營業大客車，沿臺北縣板橋
    市○○路由西往東方向行駛，途經該路與文化路之交岔路口而右轉文化路時，原
    應注意汽車行駛時，駕駛人應注意車前狀況，並隨時採取必要之安全措施，又汽
    車行近行人穿越道前，應減速慢行，遇有行人穿越時，無論有無交通警察指揮或
    號誌指示，均應暫停讓行人先行通過。而依當時為晴天之夜間，路面乾燥無缺陷
    、車輛無機械障礙等情況，並非不能注意，詎甲○○於駕車行至上開轉彎處之行
    人穿越道時，竟疏於注意車前狀況並減速慢行，不依規定讓行人優先通行，斯時
    適有詹阿換自西往東由該行人穿越道欲穿越文化路，甲○○所駕駛之營業大客車
    之右後側車身乃擦撞詹阿換，致詹阿換倒地而受有頭部外傷併腦震盪及前額血腫
    、左小腿裂傷等傷害。甲○○肇事後即以該營業大客車將詹阿換送至亞東紀念醫
    院就醫，嗣於有偵查權限之機關發覺其犯罪前，即向前往處理車禍事宜之臺北縣
    警察局海山分局新海派出所警員周國訓承認駕車發生前揭車禍，其後並自動接受
    裁判。
二、案經甲○○自首及詹阿換訴由臺北縣警察局海山分局移送臺灣板橋地方法院檢察
    署檢察官偵查起訴。
    理    由
一、右開事實業據被告甲○○迭於警訊、檢察官偵查及本院調查、審理中坦承不諱，
    且查：
(一)、被告坦承其在斑馬線（即行人穿越道）上，未看到行人不慎撞到行人之情，核與
    告訴人詹阿換與乙○○指訴在斑馬線第五條被撞到（本院卷第二一頁）之情節相
    符，並有道路交通事故調查報告表及亞東紀念醫院於八十九年四月十日出具之診
    斷證明書各一份附卷可稽。
(二)、按汽車行駛時，駕駛人應注意車前狀況，隨時採取必要之安全措施，又汽車行近
    行人穿越道前應減速慢行，遇有行人穿越時，無論有無交通警察指揮或號誌指示
    ，均應暫停讓行人先行通過，道路交通安全規則第九十四條第三項、第一百零三
    條分別定有明文。被告駕駛車輛原應注意上述關於道路交通安全之規定，而依當
    時之情況，並非不能注意，其竟疏於注意而肇事，其有過失甚明。又被告甲○○
    之上開過失行為，核與告訴人所受之傷害間，具有相當因果關係，
(三)、綜上，本件事證明確，被告犯行洵堪認定，應依法論科。
二、查甲○○為臺北客運股份有限公司僱用之營業大客車司機，係從事駕駛業務之人
    ，業據其陳明，其因過失肇事致人受有普通傷害，核其所為係犯刑法第二百八十
    四條二項前段之業務過失傷害罪。按汽車駕駛人，無駕駛執照駕車、酒醉駕車、
    吸食毒品或迷幻藥駕車、行駛人行道或行經行人穿越道不依規定讓行人優先通行
    ，因而致人受傷或死亡，依法應負刑事責任者，加重其刑至二分之一。道路交通
管理處罰條例第八十六條第一項定有明文，被告駕車於行經行人穿越道不依規定
    讓行人優先通行，因而致人受傷，應依前開規定加重其刑。其於有偵查權限之機
    關發覺犯罪前，即向前往處理車禍事宜之臺北縣警察局海山分局新海派出所警員
    周國訓承認駕車發生前揭車禍，此與證人周國訓到庭所述相符，嗣並自動接受裁
    判，核與刑法第六十二條前段關於自首之規定相符，自應依法減輕其刑，並先加
    後減。
三、原審予以論罪科刑固非無見，惟查：被告係於行經行人穿越道不依規定讓行人優
    先通行，因而致人受傷，應依道路交通管理處罰條例第八十六條第一項規定，加
    重其刑，原審漏未審酌，容有未洽，是檢察官上訴意旨雖以被告未和解以及量刑
    過輕與應依道路交通管理處罰條例第八十六條第一項規定加重其刑，指摘原判決
    不當，就量刑部分，因原審業審酌被告未和解狀態，是尚乏依據，但認應加重其
    刑部分為有理由，則原判決既有可議，自應將原判決予以撤銷改判，爰審酌被告
    之過失程度、並無前科（見臺灣高等法院檢察署刑案紀錄簡覆表）、智識程度、
    對告訴人所生之傷害及犯罪後坦承犯行，態度良好，惟因賠償金額未能與告訴人
    達成合意故未為民事和解、肇事後自首，並送被害人就醫等一切情狀，量處有期
    徒刑參月，並諭知易科罰金之折算標準（被告行為後之刑法第四十一條業於九十
    年一月十日修正公布，於同年月十二日生效，而修正後之刑法第四十一條第一項
    係規定：「犯最重本刑為五年以下有期徒刑之罪，而受六個月以下有期徒刑或拘
    役之宣告，因身體、教育、職業、家庭之關係或其他正當事由，執行顯有困難者
    ，得以一元以上三元以下折算一日。但確因不執行所宣告之刑，難收矯正之效，
    或難以維持法秩序者，不在此限」，修正後之刑法第四十一條第一項之規定，將
    原得易科罰金者之範圍，由僅限於犯最重本刑為三年以下有期徒刑之罪擴大至犯
    最重本刑為五年以下有期徒刑之罪，二相比較，修正前即行為時之規定，尚非有
    利於行為人，是自應依刑法第二條第一項前段之規定，適用裁判時之法律即修正
    後刑法第四十一條第一項前段之規定，而對被告所宣告之刑諭知易科罰金之折算
    標準）。
據上論斷，應依刑事訴訟法第三百六十九條第一項前段、第三百六十四條、第二百九
十九條第一項前段，道路交通管理處罰條例第八十六條第一項、刑法第二條第一項前
段、第二百八十四條第二項前段、第六十二條前段、第四十一條第一項前段、罰金罰
鍰提高標準條例第一條前段、第二條，判決如主文。
本案經檢察官鍾鳳玲到庭執行職務。
中      華    民    國    九十    年      十        月        十一      日
                              臺灣高等法院刑事第七庭
                                  審判長法  官  吳  啟  民
                                        法  官  蘇  隆  惠
                                        法  官  施  俊  堯
右正本證明與原本無異。
不得上訴。
                                        書記官  顏  志  豪
中      華    民    國    九十    年      十        月        十五      日
附錄：本判決論罪科刑法條全文
刑法第二百八十四條：
因過失傷害人者，處六月以下有期徒刑、拘役或五百元以下罰金，致重傷者，處一年
以下有期徒刑、拘役或五百元以下罰金。
從事業務之人，因業務上之過失傷人者，處一年以下有期徒刑、拘役或一千元以下罰
金，致重傷者，處三年以下有期徒刑、拘役或二千元以下罰金。


司法院資訊處製作；財團法人民間司法改革基金會備份。
